高雄高等行政法院簡易判決
　　　　　　　　　　　　　　　　94年度簡字第260號
原　　　告　中央健康保險局高屏分局
代　表　人　甲○
訴訟代理人　丙○○
被　　　告　乙○○
訴訟代理人　丁○○
上列當事人間因返還公法上不當得利事件，原告提起行政訴訟。
本院判決如下：
    主  文
被告應給付原告新台幣陸仟肆佰零捌元及自民國九十四年十月十
三日起至清償日止，按週年利率百分之五計算之利息。
訴訟費用由被告負擔。
　　事實及理由
一、原告起訴主張：（一）按修正前全民健康保險法第八條之規
    定，國軍軍事學校軍費學生並非全民健康保險之被保險對象
    ，而全民健康保險法於民國（下同）九十年一月三十日修正
    ，始將國軍軍事學校軍費學生列入全民健康保險之被保險人
    ，從而國軍軍事學校學生於修法前自不得依全民健康保險法
    之規定，向原告請求保險給付。（二）被告於八十五年六月
    二十八日起入學空軍通信電子學校常備士官班，有高雄市鼓
    山區公所及三民區公所函可證，然被告於就讀軍校期間至前
    揭全民健康保險法修正前，於八十五年六月二十八日至八十
    七年六月二十日間以全民健康保險之被保險人身分就診，致
    原告支出醫療費用合計新台幣（下同）一三、七七八元，此
    有被告門診醫療費用病人歸戶表影本可稽。又原告就其已先
    行代為墊付之醫療費用一三、七七八元，經扣抵被告繳納之
    保險費七、三七０元之餘額六、四０八元，於八十七年間通
    知被告繳納，此亦有原告審核不符合投保資格者處理明細表
    影本可證，未獲被告置理；嗣於九十四年四月十二日委由銘
    里律師事務所向被告催繳，惟迄未返還，則被告無法律上原
    因而受有利益，並致原告受有損害，自應返還所受之不當利
    益予原告，爰請求判決被告應返還六、四０八元及自起訴狀
    送達翌日起至清償日止，按年息百分之五計算之利息。被告
    則以：（一）被告於八十五年六月二十八日入伍迄至八十七
    年六月二十日止，並未曾接獲任何停保通知，因而仍按月繳
    交健保費，難道不具看診資格？（二）又被告看診多屬基層
    診所，且投保所在地高雄市三民區公所及被告皆屬專業行政
    人員，工作上又有配屬電腦協助作業，卻在事隔兩年後，因
    被告主動反應，才發現問題，即一般所謂重複投保，主管單
    位不思檢討，反責怪合法受損繳費人（兩邊繳費），不無輕
    忽怠惰職守之嫌等語，資為抗辯，求為判決駁回原告之訴。
二、按「對於在軍隊或軍艦服役之軍人為送達者，應囑託該管軍
    事機關或長官為之。」、「訴訟代理人除受送達之權限受有
    限制者外，送達應向該代理人為之。」分別為行政訴訟法第
    七十九條及第六十六條前段所明定。本件被告自八十五年六
    月二十八日入學空軍通信電子學校常備士官班，迄今係擔任
    職業軍人乙節，有原告提出之高雄市鼓山區公所九十四年七
    月一日高市鼓區兵字第０九四０００五七四九號函及高雄市
    三民區公所九十四年七月十五日高市三區兵勤字第０九四０
    ００九五八五號函附卷可稽，並據被告及被告訴訟代理權人
     陳述在卷（有本院九十四年九月二十三日準備程序筆錄及
    十月五日電話紀錄單附卷可稽），則對被告為起訴狀之送達
    時，固應依前揭行政訴訟法第七十九條之規定，囑託該管軍
    事機關或長官為之；惟查，被告於九十四年九月二十二日已
    提出書狀，委由其父丁○○擔任訴訟代理人，且經本院於九
    十四年十月五日以電話查詢其軍中之服務信箱及地址時，被
    告表明：「我現在為職業軍人，信件可寄到我家就可以收到
    。因為我不想讓軍中的人知道。」等語，亦有本院前揭科電
    話紀錄單附卷可稽，則本件起訴狀繕本於九十四年十月十二
    日向被告訴訟代理人丁○○為送達，並由其受僱人胡慧君代
    為收受，有送達證書附卷可稽，即已為合法送達，合先敘明
    。
三、次按全民健康保險法於九十年一月三十日修正公布前，其第
    八條第一項第四類所規定之被保險人為志願役軍官、士官及
    士兵之眷屬領有軍眷補給證或軍眷身分證之家戶代表，是國
    軍軍事學校軍費學生於該法修正前並非全民健康保險之被保
    險對象，迨至九十年一月三十日修法後，始將應服役期及應
    召在營期間逾二個月之受徵集及召集在營服兵役義務者、國
    軍軍事學校軍費學生、經國防部認定之無依軍眷及在領卹期
    間之軍人遺族，以及服替代役期間之役齡男子列入全民健康
    保險之被保險人，從而國軍軍事學校軍費學生於前揭修法前
    自不得依全民健康保險法之規定，向原告請求保險給付。然
    查本件被告於服役期間至前揭全民健康保險法修正前，仍於
    八十五年六月二十八日至八十七年六月二十日以全民健康保
    險之被保險人身分多次就診，致原告所屬高屏分局支出醫療
    費用共計一三、七七八元，扣除被告於該期間內繳交之健保
    費七、三七０元，仍受有六、四０八元之損害，此有門診醫
    療費用病人歸戶明細及中央健康保險局通知單各乙紙附卷可
    稽。準此，被告於上開就診期間既不具全民健康保險之被保
    險人，卻以此身分就診，使原告所屬高屏分局代為給付之金
    額共計六、四０八元，則被告無法律上之原因而受有利益，
    並致原告受有損害，甚為明確。
四、又按全民健康保險法之制定，係為增進全體國民健康，以提
    供醫療保健服務為目的，全民健康保險法第一條定有明文。
    又全民健康保險係屬於強制性保險，祇要符合同法第八條所
    定之投保資格情形者，皆應參加該保險，故該法具公法性質
    ，從而因該法律關係所生之爭執即屬公法事件，要不待言。
    再者，「授予利益之行政處分，其內容係提供一次或連續之
    金錢或可分物之給付者，經撤銷、廢止或條件成就而有溯及
    既往失效之情形時，受益人應返還因該處分所受領之給付。
    ．．．前項返還範圍準用民法有關不當得利之規定。」行政
    程序法第一百二十七條亦定有明文。本件被告因入學就讀空
    軍通信電子學校常備士官班而不符合行為時全民健康保險法
    第八條第一項第四類之被保險對象資格，則原告所屬高屏分
    局原核付被告醫療費用之授益處分，既經該分局嗣後發現其
    不具健保資格，乃以中央健保局通知書，向被告追償其已先
    行代為墊付之醫療費用，又因被告遲未繳納，原告嗣於九十
    四年四月十二日再委由銘里律師事務所以九四里字第二四四
    號函向被告追償其已先行代為墊付之醫療費用，有上開中央
    健保局通知書及銘里律師事務所九十四年四月十二日九四里
    字第二四四號函在卷可稽，上開催告文件即含有撤銷先前所
    為授益處分之意思，從而，原告請求被告返還其前揭代墊金
    額六、四０八元及自起訴狀繕本送達被告翌日即九十一年十
    月十三日起至清償日止，按週年利率百分之五計算之利息，
    即為有理由，應予准許。又本件為簡易訴訟案件，爰不經言
    詞辯論為之，附此說明。
五、據上論結，本件原告之訴為有理由，依行政訴訟法第二百三
    十三條第一項、第一百九十五條第一項前段、第九十八條第
    三項前段，判決如主文。
中　　華　　民　　國　　94　　年　　11    月    4　　 日
                  第三庭      法官　   詹日賢
以上正本係照原本作成。
如不服本判決，應於送達後20日內，向本院提出上訴狀並表明上
訴理由，如於本判決宣示後送達前提起上訴者，應於判決送達後
20日內補提上訴理由書（須按他造當事人人數附繕本）。
提起上訴應預繳送達用雙掛號郵票7份（每份34元）。
中    華    民    國    94　　年　　11　　月　　 4　　日
　　　　　　　　　　　　　　　書記官   宋鑠瑾
附註:
行政訴訟法第235條（第1項、第2項）:
對於適用簡易程序之裁判提起上訴或抗告，須經最高行政法院之
許可。
前項許可，以訴訟事件所涉及之法律見解具有原則性者為限。
